【裁判字號】    92,上訴,3425
【裁判日期】    920930
【裁判案由】    瀆職等
【裁判全文】
臺灣高等法院刑事判決                          九十二年度上訴字第三四二五號
    上  訴  人
    即自訴  人  戊○○
    被      告  丙○○
    被      告  甲○○
    被      告  乙○○
    被      告  己○○
    被      告  丁○○
右上訴人因瀆職等案件，不服臺灣桃園地方法院九十二年度自字第一０八號，中華民
國九十二年八月八日第一審判決，提起上訴，本院判決如左：
    主  文
上訴駁回。
    理  由
一、自訴意旨略以：緣自訴人曾為被告丙○○等人線民，被告等常給自訴人安非他命
    施用，要求自訴人以現金向他人購買毒品，使被告等人有機會逮捕販毒者，但因
    自訴人沒有替被告等人逮捕引誘犯罪者，至遭被告等人為難，自訴人遂租屋於桃
    園縣楊梅鎮○○街一七六號四樓，以逃避被告等人，詎為被告等人發現，於九十
    一年一月三十一日到上址違法搜索，拿一些違禁品誣陷是在自訴人車上搜得，並
    用槍托毆打自訴人頭部，且自訴人置於車上之現金新台幣二十三萬元卻被被告等
    竊取，甚且被告等於九十一年四月二日凌晨二時許，還指使吳煌桂佯稱要賣毒品
    給自訴人，使自訴人依約前往又被逮捕，但竟放走毒販吳煌桂，故認被告等人涉
    犯違法搜索之瀆職罪、恐嚇罪、傷害罪、竊盜罪及引誘犯罪等罪嫌。
二、按犯罪之被害人得提起自訴；又犯罪事實之一部提起自訴者，他部雖不得自訴，
    亦以得提起自訴論，但不得提起自訴部分係較重之罪者，不在此限，刑事訴訟法
    第三百十九條第一項前段、第二項定有明文。又，不得提起自訴而提起者，應諭
    知不受理之判決，而公訴程序中不受理判決得不經言詞辯論為之，此規定並為自
    訴程序所準用，刑事訴訟法第三百三十四條、第三百四十三條、第三百零七條亦
    有明定。次按，「所謂犯罪被害人，係指因犯罪直接受有損害者而言，其非犯罪
    當時之直接被害人依法即不得提起自訴」、「必其人之法益由於犯罪行為直接所
    加害，若須待乎他人之另一行為而其人始受損害者，即非因犯罪直接所受之損害
    ，不得提起自訴。至個人與國家或社會，因犯罪而同時被害者，該被害之個人，
    固亦得提起自訴，但所謂同時被害，自須個人之被害與國家或社會之被害由於同
    一之犯罪行為所致，若犯罪行為雖足加國家或社會損害，而個人之受害與否，尚
    須視他人之行為而定者，即不能謂係同時被害，仍難認其有提起自訴之權」（司
    法院院字第一三０六號、最高法院二十五年上字第一三０五號、二十六年渝上字
    第八九三號判例參照）。再按，刑法第一百二十五條第一項第一款、第三款，係
    侵害國家偵查權與審判權之犯罪，不得提起自訴。而刑法上公務員圖利罪、勘亂
    時期貪污治罪條例第六條第三款之公務員對於主管事務圖利罪，其所保護之法益
    為公務員對於國家服務之忠信規律及國家之利益，縱其犯罪結果，於私人權益不
    無影響，但其直接被害者仍為國家法益，而非私人法益，均不得提起自訴（最高
    法院五十四年台上字第一七八五號、七十台上字第一七九九號、七十三年台上字
    第八七五號判例參照）。又刑法第三百零二條第一項之妨害自由罪，原以強暴、
    脅迫為構成要件，其因而致普通傷害，乃強暴、脅迫當然之結果，除另有傷害之
    故意外，仍祇成立該條項之罪，無同法第二百七十七條第一項之適用（最高法院
    三十年上字第三七０一號判例參照）。
三、經查：本件依自訴人所訴之情節，係基於同一次被告等人以警察身分執行刑事勤
    務所發生，雖自訴人就被告等涉嫌刑法第三百零七條不依法令搜索他人身體、住
    宅及車輛罪嫌、同法第三百零二條私行拘禁罪嫌、及同法第二百七十七條第一項
    傷害罪嫌部分，雖得提起自訴，其中傷害乃私行拘禁施以強暴、脅迫之當然結果
    ，不另論罪。但其所訴被告涉有刑法第一百二十五條第一款濫用職權為逮捕、第
    三款明知為無罪之人而使其受追訴，或明知為有罪之人而無故不使其受追訴罪嫌
    部分，則屬侵害國家法益犯罪，不得提起自訴，而刑法私行拘禁、非法搜索及傷
    害等罪嫌，與上開濫權逮捕追訴罪嫌間復有方法與結果、目的與手段之關係，依
    刑法第五十五條規定應從一重處斷，而揆諸前開說明，刑法第一百二十五條之濫
    權逮捕追訴罪，較同法私行拘禁、非法搜索、傷害等罪為重，則自訴人就私行拘
    禁、違法搜索與傷害罪嫌部分，亦不得提起自訴。另自訴人所訴被告等趁非法搜
    索逮捕之際，竊取其車上之二十三萬元，以及圖利、縱放訴外人吳煌桂罪嫌部分
    ，乃分屬貪污治罪條例第六條第一項第三款、刑法第一百三十一條及第一百二十
    五條第三款之罪，均屬侵害國家法益犯罪，與前開濫權逮捕追訴罪間，或有刑法
    第五十五條之牽連關係，或即為濫權追訴罪行為態樣之一部分，揆之前揭說明，
    仍屬不得提起自訴。
四、從而原審以本件自訴人所提起自訴之重罪部分，既不得提起自訴而提起，爰依首
    開規定，不經言詞辯論，逕為諭知不受理之判決，其認事用法，並無不當，自訴
    人以原審未開庭調查為由提起上訴，因不得提起自訴而提起者，應諭知不受理判
    決，且因自訴程序準用第一審訴訟程序，依刑事訴訟法第三百零七條規定，得不
    經言詞辯論為之，因此原審未開庭，並無違法，自訴人之上訴，為無理由，應予
    駁回，且依刑事訴訟法第三百七十二條規定不經言詞辯論為之。
據上論斷，應依刑事訴訟法三百六十八條、第三百七十二條，判決如主文。
中      華      民      國     九十二     年      九      月    三十    日
                              臺灣高等法院刑事第十八庭
                                  審判長法  官  吳      敦
                                        法  官  吳  明  峰
                                        法  官  劉  慧  芬
右正本證明與原本無異。
自訴人如不服本判決應於收受送達後十日內向本院提出上訴書狀，其未敘述上訴之理
由者並得於提起上訴後十日內向本院補提理由書（均須按他造當事人之人數附繕本）
。
                                        書記官  鎖  瑞  嶺
中      華      民      國    九十二    年      十      月      一      日


司法院資訊處製作；財團法人民間司法改革基金會備份。
